臺灣屏東地方法院刑事判決
111年度金訴字第54號
公  訴  人  臺灣屏東地方檢察署檢察官
被      告  吳婉茹


選任辯護人  王婷儀律師(法扶律師)    
上列被告因詐欺等案件，經檢察官提起公訴（110年度偵字第133
4、6563號），本院判決如下：
    主  文
乙○○無罪。 
    理  由
一、公訴意旨略以：被告乙○○知悉無正當理由要求他人提供金融帳
    戶資料者，極有可能利用該等帳戶為與財產有關之犯罪工具
    ，而可預見金融帳戶被他人利用以遂行渠等為詐欺犯罪，且金融
    帳戶匯入之不明款項極有可能係詐騙所得之情形下，如再代
    他人提領金融帳戶內之不明款項交付與他人，將可能使犯罪
    行為人藉以掩飾或隱匿詐欺犯罪所得之來源、去向，以逃避刑
    事追訴之用，並阻礙或危害國家對於詐欺犯罪所得之調查、
    發現、保全或沒收。詎被告為賺取報酬，竟容任所提供之金
    融帳戶可能被利用，且代為提領款項後轉交與他人，將造成
    洗錢及詐欺取財結果之發生，亦不違背其本意，與真實姓名
    年籍不詳，LINE通訊軟體暱稱為「陳小文」之詐欺集團成年成
    員(下稱「陳小文」)、真實姓名年籍不詳，自稱「張智傑」之
    詐欺集團成年成員(下稱「張智傑」)及其等所屬之詐欺集團
    成員成員「高偉翔」、其餘詐騙集團取款車手及成年成員(
    無證據證明「陳小文」、「張智傑」、「高偉翔」、其餘詐
    騙集團取款車手及成員係未滿18歲之人)共同意圖為自己不法
    之所有，基於3人以上共同詐欺取財及洗錢等不確定故意之
    犯意聯絡，先由被告於民國109年10月5日15時30分許至同年
    月8日10時40分許間，將其所申辦之中華郵政股份有限公司
    （下稱郵局）帳號00000000000000號帳戶(下稱涉案帳戶)之
    帳號，以LINE通訊軟體傳送本案帳戶存摺封面之照片檔案之
    方式，提供與「陳小文」，嗣該詐騙集團成員於取得涉案帳
    戶帳號後，以如附表一所示之詐騙方式，致如附表一所示丁○○、甲○○、戊○○（下稱合丁○○等人）均陷於錯誤，而於如附
    表一「詐騙方式及結果」欄所示之匯款時間，將如附表一「
    詐騙方式及結果」欄所示之金額匯入涉案帳戶內；被告再依「
    張智傑」之指示，於如附表二「提領時間」欄所示之時間，
    提領如附表二「提領款項」欄所示款項後，並於如附表二「
    交付方式及結果」欄所示之時、地，將所提領之款項交付與
    如附表二「交付方式及結果」欄所示之詐騙集團取款車手及
    丙○○（丙○○部分由本院另行審結），再由丙○○依「高偉翔」
    之指示，於收受被告乙○○交付之款項後，隨即於同日前往高
    鐵苗栗車站，將所收受之款項放置於該車站某廁所內後離去
    。因認被告涉犯刑法第339條之4第1項第2款之三人以上共同
    詐欺取財罪及洗錢防制法第14條第1項之一般洗錢罪嫌等語
    。
二、犯罪事實應依證據認定之，無證據不得認定其犯罪事實；又
    不能證明被告犯罪者，應諭知無罪之判決，刑事訴訟法第15
    4條第2項、第301條第1項分別定有明文。次按檢察官對於起
    訴之犯罪事實，應負提出證據及說服之實質舉證責任。倘其
    所提出之證據，不足為被告有罪之積極證明，或其指出證明
    之方法，無法說服法院以形成被告有罪之心證者，應貫徹無
    罪推定原則。刑事妥速審判法第6條亦定有明文。
三、公訴人認被告涉犯前揭犯行，係以證人即告訴人丁○○等人之
    證述、被告涉案帳戶交易清單、監視器錄影影像翻拍照片及
    告訴人丁○○等人之報案資料及匯款資料等證據，為其主要之
    論據。訊據被告固不否認有開立涉案帳戶，亦不否認如附表
    一所示告訴人丁○○等人確有匯款至涉案帳戶，嗣其依指示提
    領該等款項後轉交他人等情，惟堅詞否認有何被訴前揭犯行
    ，辯稱：我是在網路上找工作，經以「Line」應用程式與對
    方聯繫後，對方說匯入涉案帳戶之款項係公司的錢，並要我
    將錢領出交給公司指派到場之人，我不知道這樣做是車手等
    語。其辯護人則為被告辯護稱：被告因罹疾病影響其工作、
    學習，致被告就業困難，無穩定工作，始會上網找工作，卻
    不料遭詐欺，此觀卷附被告與「陳小文」間之Line應用程式
    畫面擷圖即明。是以，被告既係因遭詐欺始會提供涉案帳戶
    帳號予「陳小文」，實無與「陳小文」及其所屬詐欺集團成
    員共同實行詐欺取財或洗錢之不確定故意，請為被告無罪之
    判決等語。經查：
　㈠如附表一各編號所示丁○○等人，分別遭詐欺集團某成員（無
    證據證明該前揭詐欺集團成員有未滿18歲者）以各該編號所
    示方式施以詐術，致渠等分別陷於錯誤，而依指示將各該編
    號所示金額匯至涉案帳戶等情，業經證人即告訴人丁○○等人
    於警詢時證述明白（分見警卷第29至39頁），並有告訴人丁○○提出之郵政入戶匯款申請書2份、手機翻拍照片1幀（分見
    警卷第76至78頁）、告訴人甲○○提出之玉山銀行匯款申請書
    及甲○○身分證正反面各1紙、玉山銀行活期儲蓄存摺封面及
    內頁、LINE對話紀錄擷圖7幀（分見警卷第82至85頁）、告
    訴人戊○○提出之郵政入戶匯款申請書、郵政定期儲金存單質
    押借款存單收條、郵局存摺封面及內頁、支票各1紙、通聯
    紀錄翻拍照片及LINE對話紀錄擷圖12幀（分見警卷第90至10
    0頁）、郵局110年11月24日儲字第1100931137號檢送之涉案
    帳戶客戶歷史交易清單1份、涉案帳戶郵局存摺封面及內頁1
    紙、被告至林邊郵局取款之監視器畫面擷圖6幀、被告至東
    港郵局取款之監視器畫面擷圖3幀、車手身影之監視器畫面
    擷圖13幀在卷可稽（分見警卷第115、117至121、123至129
    頁；110偵字第6563號卷，下稱偵卷二，第151至154頁），
    且被告於本院審理期間對此部分事實亦未曾爭執，是此部分
    之事實，應堪認定。
　㈡詐欺集團用以對如附表一各編號所示丁○○等人實行詐欺取財
    犯罪之涉案帳戶，係由被告開立。嗣於109年9月30日21時53
    分前不久，被告以「Line」通訊軟體與「陳小文」聯絡後，
    即依指示將涉案帳戶存摺封面拍照傳送予「陳小文」。嗣如
    附表一各編號所示丁○○等人遭前揭詐欺集團某成年成員詐欺
    而匯款至涉案帳戶，被告復經「張智傑」以「Line」應用程
    式與其聯絡，即依指示於如附表二各編號所示時間，自涉案
    帳戶提領如各該編號所示金額，並於如各該編號所示時、地
    ，將所提領之款項轉交「張智傑」指派到場之人或丙○○等情
    ，業經被告於警詢、偵訊及本院審理時自承在卷（分見警卷
    第3至11頁，偵卷二第31頁；本院卷第213頁），核與證人即
    同案被告丙○○於偵訊時之結證相符（見110年度偵字第1334
    號卷第7、8頁），並有被告提出Line通訊軟體畫面擷圖40幀
    在卷可稽（見偵卷二第101至139頁）。惟被告提供涉案帳戶
    帳號予「陳小文」並依「張智傑」指示提領告訴人丁○○等人
    匯入涉案帳戶款項並轉交「張智傑」指派之人或丙○○之行為
    ，固有與「陳小文」、「張智傑」、丙○○及其等所屬詐欺集
    團成年成員（下合稱「陳小文」等人）共同實行詐欺取財及
    洗錢犯罪之客觀表徵，然被告辯稱其係因求職而遭詐騙集團
    利用，其並無犯罪之意等語，是以被告究否應成立詐欺取財
    罪、一般洗錢罪，自應視被告主觀上究否具詐欺取財及一般
    洗錢之故意，或有無與「陳小文」等人共同犯罪之犯意聯絡
    ，以定其行為責任。
　㈢觀之卷附被告提出之Line通訊軟體畫面擷圖（見偵卷二第101
    頁），顯示被告於109年9月29日因見網路上徵才廣告，進而
    依廣告上所留訊息以「Line」通訊軟體聯繫該徵才者，嗣該
    人即於同年月30日以「Line」通訊軟體與被告聯絡，並詢問
    被告諸如：性別、姓名、年齡、住處等個人資訊，經被告如
    實告知後，該人即自稱為台灣幣託交易所平台在線服務人員
    ，並表示公司因擴大經營範圍，招募合作人員，復告知被告
    所應徵之工作內容為提供帳戶予公司綁定交易所，待公司交
    易資金匯至其所提供帳戶，其再依指示提領款項轉交公司人
    員等情，足見被告辯稱其係在網際網路上求職，始依指示提
    供帳戶並領款轉交等語，並非無據，是被告辯稱其無犯罪之
    意等語，不無可信。
　㈣被告於本院審理時供稱：涉案帳戶是我領取身心障礙生活補
    助款所使用之帳戶，我按月領取3,772元，另涉案帳戶內9,6
    82元則是我在3C連鎖店工作之工資等語（見本院卷第74、21
    4頁），而依卷附涉案帳戶客戶歷史交易清單（見偵卷二第1
    51至154頁），顯示涉案帳戶於109年7月10日、同年8月10日
    、同年9月10日、同年10月9日，均有3,772元之身障補助款
    匯入；另被告工作之3C連鎖店，於109年10月8日匯入9,682
    元，足信被告前揭供述不假。且查，被告係於109年9月30日
    將涉案帳戶存摺封面拍照傳送予「陳小文」，另告訴人丁○○
    等人則係於109年10月8日匯款至涉案帳戶等情，均經認定在
    前。於此期間內，被告尚以涉案帳戶領取109年10月8日之身
    心障礙生活補助款及同年月9日之工作所得。據此，足信前
    揭帳戶應為被告平日持續使用之帳戶。再者，被告於本案案
    發後，因涉案帳戶遭列警示帳戶，被告為領取其身心障礙生
    活補助款，需另向屏東縣林邊鄉公所申請郵局專戶，經該所
    函請屏東縣政府審核同意，再由被告自行前往郵局申請郵局
    專戶等情，有屏東縣林邊鄉公所111年3月24日林鄉社字第11
    130348100號函、屏東縣政府110年1月8日屏府社助字第1096
    1442300號函各1份、被告提出之郵局救助專戶存摺封面及內
    面影本1份、郵局111年4月1日儲字第1110095358號函檢送之
    客戶各類儲金帳戶查詢資料1份在卷可稽（分見本院卷第89
    、91、113、115、123、124之1頁），可知被告因涉本案，
    致其無法以平日使用之涉案帳戶領取身心障礙生活補助款，
    而需另再向郵局申辦專用帳戶，徒生困擾。是以，被告所為
    ，顯與實務上常見之犯罪者係以久未使用或新開立之帳戶供
    犯罪使用之情形，迥然不同。從而，被告辯稱其係遭詐欺集
    團利用等語，尚屬可信，自難逕認被告知悉其所為已屬詐欺
    集團取款車手之犯罪行為，遑論被告主觀上有與「陳小文」
    等人共同實行詐欺取財及一般洗錢之犯罪故意或犯意聯絡。
　㈤被告雖曾於106年9月5日因提供中國信託銀行臺中分行帳號00
    0-000000000000號帳戶之存摺、金融卡及提款密碼予詐欺集
    團，經本院以107年度簡上字第83號審理，認被告係基於幫
    助詐欺取財之不確定故意而提供前開帳戶予詐欺集團遂行詐
    欺取財犯罪，並論以刑法第30條第1項、第339條第1項之幫
    助犯詐欺取財罪等情，有本院前揭案號判決在卷可稽（見本
    院卷第43至46頁）。然前揭案件犯罪事實與本案並非相同，
    非當然可持以推論被告主觀上已預見其本案所為已屬犯罪，
    或有容任犯罪發生之意，且實務上確有詐騙集團以徵才為由
    利用求職者遂行犯罪之情形，自無從單憑被告前案經驗，逕
    謂被告面對詐欺集團日益精進之犯罪手法，已有預見或容任
    其發生之不確定故意。
  ㈥依被告所提Line通訊軟體畫面擷圖，顯示被告於109年9月30
    日求職時曾向徵才者表示「就是要洗錢吧」等語，然該徵才
    者旋稱「不是喲　洗錢的話直接外面買人頭戶就可以　沒有
    必要那麼麻煩還要給你薪水」、「這樣跟你說明吧　比特幣
    你有了解嗎？是等同性質的一種虛擬貨幣　我公司是現金換
    虛擬幣　然後我公司投資　之後的獲利再換回現金　存取金
    額比較大　存取的帳戶不夠用　公司要找配合提供帳戶給我
    們公司兌換」、「簡單說我們公司兌換的錢匯入你的帳戶　
    你提領出來　扣除你的薪水提成　其餘的錢交給負責交接的
    專員就可以了　明白嗎？　你的佣金都是當天結算的」、「
    我們不是要租借你的帳戶　只是工作需要而已　不要你寄帳
    戶　帳戶都是在你們自己手上　我們也不會跟你們要帳戶密
    碼這些　我們不違法　都是購買方合法資金才能在交易所流
    通的」、「我們團隊合法作業　都是全球性質貨幣交易平台
    　不違法　都是長期經營的　每天配合的人很多」等語，該
    人並傳送其與他人對話內容擷圖予被告觀覽；於同年10月3
    日曾向該徵才者表示「有點久」、「詐騙公司？」等語，該
    人即回覆「？」、「專員在排班排到你專員就會加你了，我
    已經有催專員了」、「我已經跟他說了早點排你的，因為最
    近求職的人很多，所以專員會忙不過來，請耐心等待」，繼
    於同年月4日，該人再稱「這兩天只是中秋節的原因而已」
    、「我騙你什麼了　要配合就好好配合」等語，有前揭擷圖
    在卷可稽（見偵卷二第101、103、113頁）。可知被告或曾
    懷疑該徵才者為詐欺集團或從事洗錢犯罪，然隨即因該人以
    種種話術消除被告疑慮，更傳送其他人參與配合之訊息取信
    於被告。參之被告因罹疾病領有身心障礙證明（原鑑定為第
    3類輕度障礙，109年11月3日經鑑定為第1類輕度障礙），且
    於111年11月10日因病發致其跌倒受傷而前往枋寮醫療社團
    法人枋寮醫院（下稱枋寮醫院）急診等情，有屏東縣政府11
    1年7月26日屏府社障字第11028606600號函暨檢送之鑑定表
    等件1份存卷可考、身心障礙證明、枋寮醫院診斷證明書1紙
    在卷可證（分見偵卷二第37至86、141、142頁，本院卷第22
    9頁）。復觀之被告身心障礙者鑑定資料（見偵卷二第82頁
    ），可知被告經醫師診斷認被告因其障礙情形而有明顯妨礙
    工作、學習或影響與外界溝通之情形，足信被告確有因所罹
    疾病，致其對於一般事理之理解、判斷能力略遜，又據被告
    自稱：我之前係加油站及3C連鎖店之臨時僱員，我未婚無子
    ，國中畢業等語（見本院卷第75、214、218頁），足見被告
    智識程度一般、社會生活經驗相對單純。從而，被告因囿於
    其個人能力，聽信詐欺集團成年成員之說詞而遭利用犯罪，
    即屬可能，自不能逕謂被告有與「陳小文」等人共同實行詐
    欺取財及一般洗錢犯木罪之犯意聯絡。
　㈦被告於本院準備程序時曾供稱：我領到第3筆錢的時候，覺得
    怪怪的，但是「張智傑」一直叫我去領，說是他們公司的錢
    等語（見本院卷第74頁），雖可認被告於提領過程中已然察
    覺所為似有不妥。然參之被告於本院審理時供稱：因為對方
    說匯入涉案帳戶的錢是他們公司的錢，但沒有說為何會匯入
    涉案帳戶。這些錢不是我的錢，我怕沒有把錢拿給對方，對
    方會告我，害我上法院，才會去領錢交給對方，我智商不太
    好，才會聽對方的話。我怕家人擔心，所以到現在都不敢跟
    家人講這個案件，因為有上前次的前科，我覺得我很笨，怕
    家人會覺得難過等語（見本院卷第214至216頁），且如前所
    述，被告個人能力確有不足，則被告未能立即反應，採取其
    他作為，仍依詐欺集團成年成員指示領款轉交，亦不違常。
    復據被告於本院審理時供稱：我上網找工作，對方要求拍帳
    戶資料給他們，我就拍給他們，我提供對方涉案帳戶之帳號
    及我的身分證等語（見本院卷第214、215頁），且依前揭Li
    ne通訊軟體畫面擷圖，顯示被告以「Line」通訊軟體與對方
    聯絡時，除曾提供涉案帳戶存摺封面、被告全民健康保險卡
    正面資料，更告知友人之行動電話門號等情（見偵卷二第10
    5、107、111、113頁），顯然被告之資料已遭詐欺集團掌握
    ，則被告於本院審理時稱其因恐事後訟累，仍依指示行事等
    語，非全不可信。準此，實無從僅以被告心覺有異一事，即
    逕謂被告有與「陳小文」等人共同犯罪之犯意聯絡。
四、綜上所述，被告辯稱其係求職而遭詐欺集團利用等語，尚屬
    有據，則被告既係受騙始依詐欺集團成年成員指示提供帳戶
    並領款轉交，主觀上尚難認被告有犯罪之故意或與詐欺集團
    成年成員間有共同犯罪之犯意聯絡。從而，公訴人就被告被
    訴共同詐欺取財及一般洗錢犯行所舉之證據，尚未達通常一
    般之人均不致有所懷疑，而得確信之程度，本諸罪疑唯輕原
    則，依前揭法條規定，本案既不能證明被告犯罪，依法應為
    被告無罪之諭知。
據上論斷，應依刑事訴訟法第301條第1項，判決如主文。
本案經檢察官李忠勳提起公訴，檢察官葉幸眞到庭執行職務。
中　　華　　民　　國　　111 　年　　12　　月　　19　　日

                  刑事第五庭  審判長法  官  黃柏霖
　　　　　　　　　　　　　　　　　　
　　　　　　　　　　　　　　　　　　法  官  李宛臻
　　　　　　　　　　　　　　　　　　
　　　　　　　　　　　　　　　　　　法  官  林育賢
以上正本證明與原本無異。
如不服本判決應於收受判決後20日內向本院提出上訴書狀，並應
敘述具體理由；其未敘述上訴理由者，應於上訴期間屆滿後20日
內向本院補提理由書（均須按他造當事人之人數附繕本）「切勿
逕送上級法院」。
中　　華　　民　　國　　111 　年　　12　　月　　21　　日
                                    書記官  黃振法

附表一
編號 遭詐欺取財者 詐騙方式及結果 1 丁○○ 詐騙集團某成員於109年10月7日10時26分許致電丁○○，假冒為其姪子，佯稱欲借款云云，致丁○○陷於錯誤，依指示分別於109年10月8日10時0分許及12時37分許，匯款新臺幣(下同)30萬元及10萬元至涉案帳戶內。 2 甲○○ 詐騙集團某成員於109年10月7日13時7分許致電甲○○，假冒為其姪子，佯稱欲借款云云，致甲○○陷於錯誤，依指示於109年10月8日15時4分許，匯款30萬元至涉案帳戶內。 3 戊○○ 詐騙集團成員於109年10月6日13時59分許致電戊○○，假冒為其姪子，佯稱欲借款云云，致戊○○（起訴書誤繕為「甲○○」）陷於錯誤，依指示於109年10月8日16時48分許，匯款40萬元至涉案帳戶內。 
附表二
編號 提領時間 提領款項 (新臺幣) 交付方式及結果 1 109年10月8日10時37分許 30萬元 乙○○於109年10月8日10時40分許，在屏東縣○○鄉○○路000○0號前，將所提領之30萬元款項交付與真實姓名年籍不詳之詐騙集團取款車手 2 109年10月8日12時42分許 5萬元 乙○○於109年10月8日13時許，在屏東縣○○鄉○○路000號前，將所提領之如附表二編號2、3所示共計10萬元（起訴書誤繕為1萬元）款項交付與真實姓名年籍不詳之詐騙集團取款車手 3 109年10月8日12時47分許 5萬元 同上 4 109年10月8日14時7分許 30萬元 乙○○於109年10月8日14時7分許至19時30分許間，在屏東縣○○鄉○○路00號前，將所提領之30萬元款項交付與真實姓名年籍不詳之詐騙集團取款車手。 5 109年10月8日15時56分許 30萬元 乙○○於109年10月8日19時30分許，在屏東縣○○鎮○○路000號前，將所提領之如附表二編號5、6所示共計70萬元（起訴書誤繕為7萬元）款項交付與丙○○。 6 109年10月8日17時1分許 40萬元 同上。